【裁判字號】    95,台上,4813
【裁判日期】    950831
【裁判案由】    違反毒品危害防制條例
【裁判全文】
最高法院刑事判決            九十五年度台上字第四八一三號
    上   訴   人  台灣高等法院高雄分院檢察署檢察官
    上訴人即被告  甲○○
上列上訴人等因被告違反毒品危害防制條例案件，不服台灣高等
法院高雄分院中華民國九十四年十一月十八日第二審更審判決（
九十四年度上重更(二)字第一七號，起訴案號：台灣高雄地方法院
檢察署八十九年度偵字第二二五七六號），提起上訴，本院判決
如下：
    主  文
上訴駁回。
    理  由
按刑事訴訟法第三百七十七條規定：上訴於第三審法院，非以判
決違背法令為理由不得為之；是提起第三審上訴，應以原判決違
背法令為理由，係屬法定要件；如果上訴理由狀並未依據卷內訴
訟資料具體指摘原判決不適用何種法則或如何適用不當，或所指
摘原判決違法情事顯與法律規定得為第三審上訴理由之違法情形
不相適合時，均應認其上訴為違背法律上之程式，予以駁回。本
件原判決撤銷第一審科刑之判決，改判適用行為時之肅清煙毒條
例第五條第一項論處上訴人即被告（下稱被告）甲○○幫助共同
運輸毒品罪刑（處有期徒刑十年，褫奪公權六年），已詳敘其認
定所憑之證據及認定之理由，自形式上觀察，原判決並無違背法
令之情形。檢察官上訴意旨略以：(一)被告是否陪同吳明得（經原
審另案判刑確定）於出港前收取運費，為認定其是否參與運送毒
品構成要件情事之重要事項，自應究明。另被告於民國八十二年
六月十九日前往海南島海口市，其目的為何？是否與王保成（原
審另案審理）共同前往購買毒品？又於運毒裝箱之敏感時刻，被
告為何亦在海南島？其前往海南島之何處、任務為何？原審就上
開各節均未究明，自有應於審判期日調查之證據而未予調查之違
法。(二)綜合卷內吳明得、蔡進村（經原審另案判刑確定）之相關
供述，被告係本件自境外運送毒品入境之引介者，且最初所有涉
案共犯在高雄縣鳳山市五甲地區餐廳用餐時，被告不僅在場，並
與吳明得有從中賺取新台幣（下同）一百萬元酬勞之犯意聯絡，
嗣再由王保成在海南島打電話給被告，由被告通知吳明得出港前
往運輸毒品，被告所為應屬共同正犯，原判決僅論以幫助運送毒
品，顯與卷證資料不相適合，而有理由矛盾之違誤。(三)查獲之毒
品海洛因二十八塊，為違禁物，原判決未於主文內諭知沒收銷燬
，亦未於理由欄說明，有判決理由不備及理由矛盾之違誤。被告
上訴意旨略謂：(一)吳明得被查獲後，於法務部調查局高雄市調查
處訊問時，供稱係蔡進村找其運送毒品，與蔡進村討論運送細節
等語，又於另案第一審審理時證稱在餐廳見面係提到運蝦，又蔡
進村於原法院前審審理亦證稱，在餐廳吃飯時沒有講到載運毒品
，關於載運毒品，沒講到正確之時間，當時被告不在場，也不是
在那家餐廳講的等語；足證被告僅知係載運龍蝦，對於載運毒品
，被告並不知情，上開有利證據，原判決未說明何以不足採納之
理由，有判決理由不備之違法。(二)高雄縣鳳山市五甲地區某餐廳
係開放式餐廳，業據蔡進村證述在卷，原判決認定吳明得與蔡進
村在該處商議走私毒品計劃及討論運送代價，違背經驗法則，況
被告當時縱與吳明得、蔡進村同桌吃飯，並不當然聽到蔡進村與
吳明得商議載運毒品之計劃，原判決未說明如何認定被告知悉其
等載運毒品之理由，亦有判決理由不備之違法。(三)原判決理由以
吳明得在為警查獲後二個多月，即供述實際係被告介紹其為蔡進
村等人運輸毒品，因而為被告不利之認定；但吳明得係於九十年
十月十六日為上開供述，距其為警查獲已逾二個月，原判決論述
，與卷內資料不符，又該供述顯係不實，原判決予以採信，亦違
背證據法則等語。
惟查：一、原判決於理由欄二、(二)６依吳明得、蔡進村於本案及
原法院另案審理中之供述，詳為說明王保成、蔡進村、被告固分
別於八十二年五月十六日、五月二十八日、六月十九日出境前往
大陸地區，但在海南島三亞漁港交付毒品時，被告並未在場，毒
品係由王保成在三亞漁港購買，並無證據證明被告係為購買毒品
而前往海南島之理由；復於理由欄二、(二)８依吳明得於本案及原
法院另案審理中之供述，詳為說明吳明得前後供述反覆，不足為
認定被告曾交付或陪同吳明得收取運送費用四十萬元之理由，經
核俱與卷內資料相符，原判決並無證據調查未盡之違法。檢察官
上訴意旨(一)並未依卷內資料，具體指摘原判決究係如何違背法令
，核係就原審採證認事之適法職權行使及原判決已說明之事項，
再為爭執，非適法之上訴理由。二、按以自己犯罪之意思並參與
犯罪構成要件之行為者，方屬共同正犯，如以幫助之意思，對於
正犯資以助力，而未參與實施犯罪之行為者，即屬幫助犯。本件
原判決於理由欄二、(二)４至８依憑吳明得、蔡進村二人於原法院
另案及本案第一審、原審審理中之供述，詳為說明吳明得係經由
被告介紹始涉入本件運輸毒品海洛因，被告除引介王保成、蔡進
村與吳明得聚會外，並通知吳明得出港，但毒品係王保成在海南
島三亞漁港購買，交付毒品予吳明得時被告並未在場，並無證據
證明被告係為購買毒品而前往海南島，及因介紹吳明得運送毒品
而有利可得，亦無證據證明被告曾交付或陪同吳明得取得運送費
用四十萬元，因認被告係以幫助之犯意，就王保成、蔡進村自大
陸地區運輸毒品海洛因進入台灣一事予以助力，復未實施運輸或
購買毒品海洛因等犯罪構成要件之行為，乃論以幫助共同運輸毒
品犯行，經核與卷內資料相符，並無判決理由矛盾或適用法則不
當之違法。檢察官上訴意旨(二)係就原審採證認事之適法職權行使
及原判決已說明之事項，再為爭執，亦非適法之上訴理由。三、
幫助犯係指就他人之犯罪加以助力，使其易於實施之積極的或消
極的行為而言，其犯罪態樣與實施犯罪之正犯有異，因此幫助犯
不適用責任共同之原則。本件原判決認定被告係成立幫助共同運
輸毒品罪，被查獲之毒品海洛因二十八塊，為共同正犯蔡進村等
人走私運輸進入台灣之違禁物，被告為幫助犯，即無應負全部責
任可言，原判決未就毒品諭知沒收銷燬（已於原法院另案判決諭
知沒收銷燬），其適用法則並無不當。檢察官上訴意旨(三)係屬誤
會，非適法之上訴理由。四、原判決於理由欄二、(二)４已依吳明
得、蔡進村於原法院另案及本件審理中之相關供述，詳為說明認
定吳明得係由被告之介紹，始涉入本件運輸毒品海洛因，且於高
雄縣鳳山市五甲地區某餐廳聚會場合，被告在場，當時已談妥由
吳明得負責自大陸地區運輸毒品進入台灣，至該餐廳之隔局是否
為開放式，無礙於被告引介吳明得與王保成、蔡進村聚會之事實
，難執為被告有利認定之理由，經核其採證論斷並無違背證據法
則，亦無判決理由不備之違法可言。至吳明得於法務部調查局高
雄市調查處訊問時並未供及被告，於另案第一審審理時僅提到運
蝦，蔡進村於原法院前審供稱談及運送毒品時，被告不在場等語
，均與上開理由內所載其等供述及與查證明確之事實不符，原判
決不予採納，雖未予以指駁說明，於判決結果不生影響，尚難謂
理由不備。被告上訴意旨(一)(二)係就原審採證認事之適法職權行使
，及原判決已說明之事項，再為事實上之爭執，復憑己見，漫事
指摘原判決採證違法，均非適法之上訴理由。五、原判決於理由
欄二、(二)２說明吳明得固於八十二年六月三十日被查獲後，於法
務部調查局高雄市調查處訊問時未供及被告有參與，但於同年九
月四日及八日，另案第一審審理時始供述由「榮仔」介紹，並聲
請傳訊姓柯之人查明，因認吳明得於查獲後二個多月已供述係由
被告介紹，經核與卷內資料相符，並無判決理由矛盾可言。至原
判決採信吳明得不利被告之供述，要無違背證據法則，已如前述
，被告上訴意旨(三)係徒憑己見，漫事指摘原判決違法，亦非適法
之上訴理由。檢察官及被告其他上訴意旨並未依據卷內資料具體
指摘原判決究係如何違背法令，殊非適法之第三審上訴理由。綜
上，應認檢察官及被告之上訴均違背法律上之程式，予以駁回。
據上論結，應依刑事訴訟法第三百九十五條前段，判決如主文。
中    華    民    國  九十五  年    八    月  三十一  日
                      最高法院刑事第十二庭
                          審判長法官  林  永  茂
                                法官  洪  文  章
                                法官  蘇  振  堂
                                法官  何  菁  莪
                                法官  張  祺  祥
      本件正本證明與原本無異
                                      書  記  官
中    華    民    國  九十五  年    九    月    七    日
                                                Ａ


司法院資訊處製作；財團法人民間司法改革基金會備份。
